【裁判字號】    97,消債更,730
【裁判日期】    971007
【裁判案由】    更生事件
【裁判全文】
臺灣板橋地方法院民事裁定           97年度消債更字第730號
聲  請  人  甲○○
上列當事人因消費者債務清理事件聲請更生，本院裁定如下：
    主  文
聲請駁回。
聲請費用由聲請人負擔。
    理  由
一、本件債務人向本院聲請更生，其主張略以：渠因有不能清償
    債務之情事，前於民國95年間已依金融主管機關協調成立之
    中華民國銀行公會會員辦理消費金融案件無擔保債務協商機
    制，與最大債權金融機構安泰銀行達成協商，其協議還款金
    額為每月新臺幣（下同）17,812元整。聲請人原任職於鈞贊
    工業有限公司，每月約有30,000元之收入，惟於96年11月間
    因公司營運不善而離職，頓失收入達數月之久，期間聲請人
    之父又遭逢車禍，聲請人於頓失收入情況下，尚須負擔此筆
    額外支出，另聲請人本身亦身患多項重大疾病，失業雖窮盡
    各種方式舉債及親友周轉以維持生活，欲向銀行清償債款，
    惟種種支出金額，實已超出聲請人可支應範圍，終不得已而
    於96年11月毀諾。是聲請人之毀諾，顯非可歸責於己之事由
    所致，更非濫用債務清理程序。而聲請人所積欠之無擔保或
    無優先權之債務總額未逾1,200 萬元，復未經法院裁定開始
    清算程序或宣告破產。為此，爰依法聲請裁定准許更生云云
    。
二、按債務人與金融機構協商成立者，不得聲請更生或清算，但
    因不可歸責於己之事由，致履行顯有重大困難者，不在此限
    ；本條例施行前，債務人依金融主管機關協調成立之中華民
    國銀行公會會員辦理消費金融案件無擔保債務協商機制與金
    融機構成立之協商，準用前項之規定，消費者債務清理條例
    第151 條第5 項、第6 項分別定有明文。又聲請更生或清算
    不合程式或不備其他要件者，法院應以裁定駁回之，但其情
    形可以補正者，法院應定期間先命補正，復為同條例第8 條
    所明定。
三、經查：本件聲請人具狀聲請更生，雖同時提出債權人清冊、
    財產及收入狀況說明書、戶籍謄本、財政部臺灣省北區國稅
    局財產歸屬資料清單、95、96年度綜合所得稅各類所得資料
    清單等到院，惟聲請人僅檢附上開資料，而其內容經核後認
    仍未齊備，有命補正之必要，並業經本院於97年7 月2 日裁
    定命聲請人應予補正，且該裁定已於97年7 月10日合法送達
    ，有本院上開裁定及送達證書在卷可稽。而聲請人於收受本
    院上開裁定後，雖於97年7 月22日曾具狀補正，然經本院細
    繹聲請人上開補正之內容，就應補正事項諸如聲請前2 年必
    要支出之證明文件、實際支出扶養費金額之證明文件、最近
    五年內之勞工保險資料及曾經協商成立之證明文件暨因不可
    歸責於己之事由，致履行顯有重大困難之證明文件等，則均
    未依限補正，且迄今猶未為之，已難認其為本件更生之聲請
    為合法。更何況，依聲請人於95年4 月17日向安泰銀行提出
    之收入證明切結書顯示，聲請人之每月所得為36,000元，非
    如聲請人所稱之僅有30,000元，是聲請人稱其每月收入僅有
    30,000元云云，顯非屬實。次者，依聲請人所提出之勞工保
    險卡及存摺明細資料影本所示，非但足徵聲請人於96年11月
    離職後，於同年12月隨即覓得新工作，且自96年12月起至97
    年3 月止之薪資分別為22,940元、56,873元、60,813元及41
    ,268 元 ，平均至少亦有45,473元，可見聲請人於聲請狀所
    自陳之「於96年11月間離職，頓失收入達數月之久」云云之
    毀諾事由顯非真實，亦可認定聲請人有嗣後收入不減反增之
    情事存在。此外，再參酌聲請人在原本既有保險外，復於97
    年4 月4 日又加購南山人壽保險股份有限公司保險一事，亦
    有相關證物在卷可稽，綜上足認聲請人應無不能清償債務之
    情事。基此，經本院審酌聲請人協商期間每月平均所得與協
    商還款金額相較，顯然並未超出聲請人之償債能力。再者，
    即使如聲請人所言，依聲請人協商期間每月收入平均達36,0
    00元以上，扣除前開協商還款金額每月17,812元、父親扶養
    費用4,755 元（依內政部公布之最低生活費臺灣省每人每月
    9,509 元，而應分擔人數至少有二）後，所餘之7,812 元亦
    非不足供聲請人使用（至聲請人所列扶養母親部分，因其尚
    有臺灣詩舒雅美容世界股份有限公司之薪資所得，故依民法
    第1117條規定，其並非不能維持生活者，依法即無受扶養之
    權利，自應予以剔除。又聲請人雖復自陳須每月協助父母支
    付房貸一事，然姑不論聲請人已自認有不能清償自己債務之
    情事，則其又另替他人清償債務，此顯於理未合。況且聲請
    人所提出之繳交房貸資料，其帳戶名稱乃為張美美，亦不知
    與聲請人究有何干係，自難認屬有據，亦難准許，併予敘明
    ）。復參以聲請人始終未能舉證證明於上開協商還款期間，
    究有何不可歸責於己之事由，致所需之支出增加或收入減少
    ，因而有不能履行或履行顯有重大困難之情事，是本院因認
    聲請人所稱渠有不能履行或履行顯有重大困難之情事云云亦
    屬委無可採。
四、從而，承前所述，本件聲請人既未依本院上開裁定之內容予
    以補正，復經本院審酌後亦堪認並無所稱「不能履行或履行
    顯有重大困難」情事存在，則其聲請本件更生，揆諸首開說
    明，自不應准許。
五、至於所繳納郵務送達費1,700 元，則待本件更生聲請事件確
    定後，如尚有剩餘郵資餘額，再予檢還聲請人，附此敘明。
中    華    民    國    97    年    10    月    7     日
              民事第一庭        法  官  黃若美
上為正本係照原本作成
如不服本裁定，應於裁定送達後10日內，以書狀向本院提出抗告
，並繳納抗告費新臺幣1千元
中    華    民    國    97    年    10    月    7     日
                                書記官  江怡萱


司法院資訊處製作；財團法人民間司法改革基金會備份。
